臺灣臺中地方法院民事判決　　　　　　　　　　九十二年度簡上字第三八七號
　　上訴人
　　即被上訴人
　　（原審原告）　詹
　　被上訴人
　　即上訴人
　　原審被告）　甲　○　住台.
右當事人間請求損害賠償事件，上訴人對於中華民國九十二年八月一日本院豐原簡易
庭九十二年度豐簡字第三七七號第一審判決提起上訴，本院於中華民國九十三年一月
二日辯論終結，判決如下：
　　主      文
原判決關於命上訴人甲○給付被上訴人詹　　新台幣貳萬陸仟參佰肆拾捌元，及自民
國九十二年六月二十一日起至清償日止，按年息百分之五計算之利息，及該部分假執
行之宣告，暨訴訟費用之裁判均廢棄。
右開廢棄部分，被上訴人詹　　在第一審之訴及假執行之聲請均駁回。
上訴人詹　　之上訴駁回。
第一、二審訴訟費用，由上訴人詹　　負擔。
    事　　　實
甲、上訴人即被上訴人詹    方面：
一、聲明：
（一）原判決不利於上訴人之部分廢棄。
（二）右廢棄部分，被上訴人應再給付上訴人新台幣（下同）十三萬七千三百五十二
      元，及自民國九十二年六月二十一日起至清償日止，按年息百分之五計算之利
      息。
二、陳述：除與原判決記載相同者，玆引用之外，補稱：
（一）本件車禍上訴人詹　　已將駕駛之車號ＬＭ－９２３６號自小客車車身轉正且
      朝豐勢路方向前行駛之際，被上訴人甲○竟駕駛車號２Ｋ－７２４６號之自小
      客車以車頭從上訴人自小客車之車身右側猛然撞擊，致上訴人之車輛被撞擊後
      ，車身右側中間及後側部分嚴重凹陷，支出修車費用十六萬三千七百元。
（二）上訴人不服原審認為上訴人應先讓被上訴人先行之見解，蓋上訴人係已等候同
      方向右側之車輛直行完畢後，才將車身右轉，且車身已轉正往豐勢路方向向前
      進時，突遭被上訴人自車身右側猛然撞擊。
三、證據：除援用第一審所提證據外，聲請履勘肇事現場。
乙、上訴人即被上訴人甲○方面：
一、聲明：
（一）原判決不利於上訴人之部分廢棄。
（二）右廢棄部分，上訴人於原審之訴及假執行之聲請均駁回。
二、陳述：除與原判決記載相同者，玆引用之外，補稱：
（一）本件車輛行車事故中，上訴人亦因被上訴人之過失侵權行為致上訴人所駕駛之
      自用小客車受有損害，計支出修理費用五萬九千六百八十元，此部分金額與被
      上訴人請求之修理費主張抵銷，經抵銷後，被上訴人即不得再向其請求。
（二）依民事訴訟法第一百九十九條第一、二項之意旨，原審就上訴人所提出前揭受
      有損害之抗辯，應善加注意令上訴人就該陳述為完足之補充，以究明上訴人是
      否為抵銷之主張，原審未為闡明即率為判決，顯有未洽。
三、證據：除援用第一審所提證據外，補提：新豐汽車配件廠估價單二紙（均影本）
          、統一發票正本一紙為證。
    理      由
一、按當事人不得於第二審提出新攻擊或防禦方法。但對於在第一審已提出之攻擊或
    防禦方法為補充者，不在此限。民事訴訟法第四百四十七條第一項第三款定有明
    文。本件被上訴人即上訴人甲○（以下簡稱被上訴人）於原審就上訴人即被上訴
    人詹　　（以下簡稱上訴人）主張其應負損害賠償責任時，即答辨稱：其因上訴
    人詹　　之過失侵權行為亦受有損害，支出修理費五萬九千六百八十元，並提出
    估價單一紙為證，則被上訴人甲○於本院審理中，主張就上開金額與上訴人詹
    　對其請求之損害賠償金額相互抵銷，乃為原防禦方法之補充，依上開規定，自
    無不可，合先敘明。
二、上訴人詹　　起訴主張：上訴人於九十一年十一月一日十二時許，駕駛車號ＬＭ
    ─九二三六號自用小客車，沿台中縣豐原市○○○路往圓環東路方向行駛，行經
    圓環北路地下道後欲右轉豐勢路（原審判決誤載為圓環東路）時，見後方有一白
    色自用小客車停在等侯區等待左轉，上訴人確定無其他來車後即右轉，待上訴人
    車身轉正後，往豐原市區方向直行時，突遭被上訴人甲○所駕駛車號二Ｋ─七二
    四六號自小客車自右側猛烈撞擊，致上訴人之車右側中間及後側部位嚴重凹陷，
    支出修理費十六萬三千七百元，爰依侵權行為之法律關係請求被上訴人賠償上開
    費用及自訴狀繕本送達翌日即九十二年六月二十一日起至清償日止，按年息百分
    之五計算之遲延利息。
三、被上訴人甲○對兩造於右揭時地發生車禍之情並不爭執，然以：其所有車號二Ｋ
    ─七二四六號之自用小客車，亦因本件車禍毀損，支出修理費五萬九千六百八十
    元，應由上訴人賠償，上訴人得據以主張抵銷等語置辯。
四、本件上訴人主張兩造於右揭時地分別駕駛自用小客車發生碰撞，致上訴人所有車
    號ＬＭ─九二三六號自小客車部分凹陷，致支出修理費之事實，業據上訴人於原
    審提出道路交通事故處理紀錄登記簿影本一紙、肇事現場圖二紙、委修單二份、
    行車執照影本一份、汽車受損照片二張等為證，且為被上訴人所不爭執，堪認屬
    實。惟就本件車禍發生原因，則兩造互有爭執，上訴人主張：其確定右方已無其
    他來車後始右轉，已將車輛轉正且朝豐勢路方向前行之際，始遭被上訴人高速撞
    及；被上訴人則陳稱：伊照規定於慢車道前行，係上訴人突然右轉，伊閃避不及
    始發生本件車禍等語。則本件首應審究者，乃本件車禍肇事原因為何？
五、按汽車行駛至交岔口時，轉彎車應讓直行車先行。又汽車行駛時，駕駛人應注意
    車前狀況及兩車併行之間隔，並隨時採取必要之安全措施。道路交通安全規則第
    一百零二條第一項第六款、第九十四條第三項分別定有明文，且依交通部六十三
    年十二月十一日交路（六三）字第一一二四五號函文所示，汽車行經交岔路口右
    轉應讓右側慢車道直行之各型車輛先行。查本件車禍發生時，上訴人係駕駛ＬＭ
    ─九二三六號自小客車沿台中縣豐原市○○○路往圓環東路方向行駛，行經圓環
    北路地下道後右轉豐勢路，被上訴人則係沿同方向地下道上方右側慢車道往前行
    駛，亦即，上訴人為右轉車，被上訴人則為慢車道直行之車輛，依上開規定及函
    示內容，上訴人自應讓被上訴人之車輛先行。上訴人雖辯稱：車禍發生時，伊所
    駕之車輛已轉正，係被上訴人之車來撞伊車云云，然查：上訴人之車受損部分為
    右前車門及中柱凹陷，此有其所提之車輛受損照片附於原審卷內可稽；而被上訴
    人於警訊時陳稱其受損情形為左前側角邊保險桿、左大燈破裂、板金凹陷毀損，
    與其提出之車輛修理估價單上所載之修理部位及上開卷附之道路交通事故處理紀
    錄登記簿影本上所載之被上訴人車輛受損情形相符，應屬可採。則苟本件車禍係
    上訴人之車於右轉後遭被上訴人之車撞擊，因被上訴人為直行車，二車垂直相撞
    ，則被上訴人之車受損部分應為車頭全部，應無僅車頭左側受損之理。再參以附
    於原審卷內之道路交通事故調查報告表之現場圖所示，肇事地點即圓環北路與豐
    勢路並非直角相接，且因上訴人係自內側之地下道欲右轉，衡諸常理，駕駛人於
    此情形右轉時應係以圓弧線之方式右轉，而非直角九十度轉彎，復徵諸上訴人於
    警訊時陳稱：「車速大約為四十至五十公里左右」，被上訴人則陳稱：「車速大
    約為十五公里左右」，有警訊筆錄附於原審卷內可稽，依此觀之，顯然本件車禍
    應為上訴人於高速右轉中與行駛於右側之被上訴人之車輛相撞，始致上訴人之車
    右側車門及中柱受損，被上訴人之車頭左前側受損，是上訴人陳稱其係於右轉後
    轉正時始遭被上訴人突然撞及云云，並無可採。而如上所述，上訴人之車為轉彎
    車，應讓直行車先行，其未讓直行之被上訴人之車先行，致與被上訴人之車互撞
    ，自有過失；惟被上訴人疏未注意車前狀況，隨時採取必要之安全措施，亦有過
    失。此觀本件車禍經台灣省台中縣區車輛行車事故鑑定委員會鑑定，及台灣省車
    輛行車事故覆議委員會覆議結果，均認上訴人駕駛自小客車右轉未讓右方慢車道
    直行車先行，為肇事原因；被上訴人駕駛自小客車未注意車前狀況，為肇事原因
    ，有鑑定書影本二份附於原審卷內可參。是本件車禍之發生，兩造均應負過失責
    任，堪可認定。此部分事證已明，上訴人聲請至現場履勘，並無必要。
六、兩造之過失不法行為既堪認定，且渠等行為與彼此之損害有因果關係，自應依侵
    權行為法則負損害賠償責任。按不法毀損他人之物者，應向被害人賠償其物因毀
    損所減少之價額，民法第一百九十六條定有明文。又請求賠償物被毀損所減少之
    價額，得以修復費用為估定之標準，但以必要者為限（如修理材料以新品換舊品
    ，應予折舊）（最高法院七十七年五月十七日第九次民事庭會議決議參照）。茲
    依上開決議之見解，將兩造之所受損害說明如下：
    (1)上訴人詹　　部分：
    上訴人雖主張其支出修理費十六萬三千七百元，然查，依其於原審提出之昶順汽
    車修配廠委修單所示，其僅支出修理費十三萬三千七百元，其中工資部分為五萬
    五千元，更換新零件部分共計七萬八千七百元，有上開委修單附卷可憑（原審卷
    第十一、第十二頁）。上訴人於本院調查及審理時並陳明於原審請求損害賠償之
    範圍指修車費用部分，修理費之計算依上開委修單為憑等語，是僅足認定上訴人
    支出之修理費為十三萬三千七百元。次查，上訴人所有車號ＬＭ─九二三六號自
    用小客車係八十三年十二月二十八日領照（見原審卷第三十五頁），至九十一年
    十一月一日肇事受損時，已使用七年十月餘，其零件已有折舊，而據行政院發布
    之固定資產耐用年數表之規定，自用小客車之耐用年限為五年，耐用年數五年之
    物，採用定率遞減法計算折舊者，其每年折舊率分別為千分之三百六十九；採用
    定率遞減法計算折舊者，其最後一年之折舊額，加歷年累計折舊額，其總和不得
    超過該資產成本十分之九，故逾耐用年數之自用小客車，仍有相當於新品資產成
    本百分之十之殘值。上訴人之上開小客車既已逾耐用年數，其修理之材料部分費
    用七萬八千七百元，扣除折舊額後，僅能就其中十分之一之殘值即七千八百七十
    元，認為係必要之材料修復費用，連同修理工資五萬五千元，上訴人之上開小客
    車必要修理費用應為六萬二千八百七十元，逾此範圍即非必要之修理費用。
    (2)被上訴人甲○部分：
    被上訴人主張其因本件車禍支出修理費五萬九千六百八十元，業據其提出估價單
    影本二紙、統一發票一紙為證，且為上訴人所不爭執，堪認屬實。查被上訴人所
    有車號牌照２Ｋ─七二四六號自用小客車係九十年七月十九日領照使用（見原審
    卷第三十三頁），至本件九十一年十一月一日肇事受損時，已使用一年三月餘，
    其零件已有折舊，而依上開估價單及統一發票所示，工資部分為二萬零三百五十
    元，更換新零件部分共計三萬九千三百三十元，零件部分之折舊差價自應扣除。
    依行政院公布之固定資產耐用年數表及固定資產折舊率表，採定率遞減法計算其
    折舊，即系爭汽車耐用年數為五年，每年折舊率為千分之三六九，上開零件之折
    舊金額為一萬七千五百六十五元（第一年折舊：39330×0.369﹦14513，第二年
    折舊：(39330﹣14513)×0.369×4／12﹦3052，合計14513+3052﹦17565，小數
    點以下四捨五入，依營利事業所得稅結算申報查核準則，提列折舊以一年為計算
    單位，其使用期間未滿一年者，按實際使用月數相當於全年之比例計算之，不滿
    一月者，以月計），應予扣除。是被上訴人支出之必要修理費用應為四萬二千一
    百一十五元（20350﹢39330﹣17565﹦42115）。
七、再按本件車禍之發生，兩造均有過失已如前述，本院自得依民法第二百十七條第
    一項、各減輕其賠償金額。本院斟酌雙方過失程度，原因力之強弱及參酌前引台
    灣省車輛行車事故覆議鑑定委員會鑑定意見，認為上訴人駕車右轉未讓右方慢車
    道車先行，為肇事主因，被上訴人駕車未注意車前狀況，為肇事次因，認為上訴
    人及被上訴人就本件車禍所占原因力之比例為六比四，應減輕賠償金額之比例，
    亦以此為適當。準此，上訴人應負擔之損害賠償金額，應酌減為二萬五千二百六
    十九元（42115元×0.6= 25269，），而被上訴人應負擔之損害賠償金額應酌減
    為二萬五千一百四十八元（62870元×0.4=25148）。又按二人互負債務，而其給
    付種類相同，並均屆清償期者，各得以其債務，與他方之債務，互為抵銷。民法
    第三百三十四條第一項定有明文。則被上訴人主張以上開損害賠償債務互相抵銷
    ，自屬有據。經抵銷後，上訴人對被上訴人之損害賠償請求金額二萬五千一百四
    十八元，即因抵銷而消滅，故本件上訴人不得再向被上訴人為請求。
八、從而，上訴人依侵權行為之法律關係，請求被上訴人給付十六萬三千七百元，及
    自起訴狀繕本送達翌日即九十二年六月二十一日起至清償日止，按年息百分之五
    計算之利息，為無理由，應予駁回，其假執行之聲請失所附麗，應併予駁回。原
    審判決被上訴人應給付上訴人二萬六千三百四十八元，及自民國九十二年六月二
    十一日起至清償日止，按年息百分之五計算之利息，併依上訴人聲請酌定擔保金
    准予宣告假執行部分，尚有未洽，被上訴人求予廢棄改判，為有理由，爰由本院
    改判如主文第二項所示。至於原審判決駁回上訴人其餘之訴及假執行之聲請部分
    ，核無不合，上訴人上訴意旨求予廢棄改判，為無理由，應駁回其上訴。
九、據上論結，本件上訴人之上訴為無理由，被上訴人之上訴為有理由，依民事訴訟
    法第四百三十六條之一第三項、第四百四十九條第一項、第四百五十條、第四百
    六十三條、第七十八條判決如主文。
中　　　華　　　民　　　國　　九十三　　年　　　一　　　月　　  十六　　日
　　　　　　　　　　　　　　　　臺灣臺中地方法院民事第一庭
　　　　　　　　　　　　　　　　　　審判長法　官　林清鈞
　　　　　　　　　　　　　　　　　　　　　法　官　許文碩
　　　　　　　　　　　　　　　　　　　　　法　官　吳幸芬
右正本係照原本作成。
不得上訴。
　　　　　　　　　　　　　　　　　　　　　書記官
中　　　華　　　民　　　國　　九十三　　年　　　一　　　月　　 十六 　　日
